【裁判字號】    98,上訴,1637
【裁判日期】    990119
【裁判案由】    殺人未遂
【裁判全文】
臺灣高等法院高雄分院刑事判決        98年度上訴字第1637號
上  訴  人  臺灣高雄地方法院檢察署檢察官
被      告      乙○○
指定辯護人      公設辯護人   孫妙岑
上列上訴人因被告殺人未遂案件，不服臺灣高雄地方法院98年度
訴字第952 號中華民國98年10月15日第一審判決（起訴案號：臺
灣高雄地方法院檢察署98年度偵字第17320 號），提起上訴，本
院判決如下：
    主  文
原判決撤銷。
乙○○殺人未遂，處有期徒刑貳年陸月。開山刀壹把沒收。
    事  實
一、乙○○與甲○○2 人係認識多年之朋友，於民國（以下同）
    98年6 月7 日上午，甲○○與鴿友數人一同前往乙○○位於
    高雄市○○區○○路86巷29弄6 號之住處，關心並等待賽鴿
    結果，嗣於同日中午12時40分許，乙○○與甲○○2 人於酒
    後因細故發生激烈口角爭執，乙○○，因心生不滿，頓萌殺
    人犯意，隨手拾起其所有之開山刀1 把，且預見頭部係人體
    之極重要且脆弱之部位，如以利刀向人體之頭部揮砍，恐會
    導致頭部破裂或大量出血而有致死之可能，竟仍以殺人之故
    意，持前述之開山刀直接朝向甲○○之頭部部位砍殺數刀，
    ，因甲○○反抗、閃躲並以左手阻擋，致甲○○僅受有頭皮
    撕裂傷、右顏面、耳道撕裂傷、左前臂、手撕裂傷、失血性
    休克及頭部外傷等傷害，但仍大量流血嗣在旁友人王春美發
    現後報警處理，並將甲○○送醫急救始倖免於死，嗣於同日
    下午5 時18分許，乙○○在其位於高雄市○○區○○路86巷
    29弄6號之住處為警查獲，當場扣得開山刀1 把始悉上情。
二、案經甲○○訴由高雄市政府警察局左營分局移送台灣高雄地
    方法院檢察署檢察官偵查起訴。
    理  由
壹、証据能力部分：
    按被告以外之人於審判外之陳述，雖不符前4 條（即刑事訴
    訟法第159 條之1 至之4） 之規定，而經當事人於審判程序
    同意作為證據，法院審酌該言詞陳述或書面陳述作成時之情
    況，認為適當者，亦得為證據。當事人、代理人或辯護人於
    法院調查證據時，知有第159 條第1 項不得為證據之情形，
    而未於言詞辯論終結前聲明異議者，視為有前項之同意，刑
    事訴訟法第159 條之5 定有明文。經查被告乙○○、辯護人
    及檢察官於本院言詞辯論終結前，就本判決所引用之告訴人
    甲○○、証人王春美、王永婕於警訊、偵查中之陳述，及下
    列各項屬於審判外陳述之證據如國軍左營總醫院診斷書、同
    醫院函、扣押筆錄、扣押物品目錄表、扣押物品清單等書証
    ，均未聲明異議，審酌該證據作成情況均無不適當之情形，
    是依上開規定，均認得作為本案證據而有証据能力。
貳、實體部分：
一、訊之被告乙○○固坦承有於上開時、地，持開山刀砍傷告訴
    人甲○○之事實，惟堅決否認有何殺人之犯意，辯稱：當時
    我喝醉了，因告訴人先翻桌子，我順手在地上拿起平日砍木
    材的刀，朝告訴人身上亂揮，但我並無殺害告訴人之故意，
    且我並未說「我要給你死（台語）」云云。惟查：
（一）被告乙○○於上開時、地，因飲酒後與告訴人發生爭執，
      便持開山刀朝告訴人揮砍，致告訴人受有頭皮撕裂傷、右
      顏面、耳道撕裂傷、左前臂撕裂傷、失血性休克及頭部外
      傷等情，為被告乙○○所自承，核與告訴人即證人甲○○
      於偵查及原審審理時之證述、證人王春美於偵查時之證述
      情節相符（見偵查卷第21至23、25至27頁；原審二卷第48
      至50頁），復有扣押筆錄、扣押物品目錄表、扣押物品清
      單各1 份、照片12張、國軍左營總醫院（下稱左營醫院）
      附設民眾診療服務處診斷證明書1 紙、門診、出院病歷影
      本1 份及該院98年8 月10日醫左民診字第0980002625號函
      等件附卷可稽（見警卷第25至29、31至34頁，偵卷第16、
      35至45頁，原審二卷第16、63頁），是此部分事實已堪認
      定。
（二）被害人甲○○被砍至受有頭皮撕裂傷、右顏面、耳道撕裂
      傷、左前臂、手撕裂傷、失血性休克及頭部外傷等傷害，
      因被害人被砍傷多處，流血甚多，而致失血性休克，國軍
      左營總醫院98年8 月10日醫左民診字第0980002625號函亦
      稱：告訴人於急救處理中因失血過多，一度血壓偏低，經
      輸液及縫合止血後，生命跡象才平穩，實屬危急生命之外
      傷等語（見原審二卷第63頁）。因醫院輸液及縫合止血後
      ，被害人生命跡象才平穩，是屬危急生命之外傷，又告訴
      人甲○○於本院審理陳稱：「頭部兩刀根本來不及閃躲，
      另外我的手傷是用手去抵擋」「耳朵旁的傷流最多血，手
      臂韌帶、手筋都有斷裂」等語（見98年12月29日本院審判
      筆錄）。可見被告乙○○於行兇之際，揮砍被害人甲○○
      身上多處，用力尚猛，若非因告訴人尚身手靈活極力閃躲
      ，其嚴重後果難料，故被告應有致人於死之認知，難謂無
      殺人犯意，被告乙○○辯稱無殺人犯意，應不可採，其所
      辯係卸責之詞，不足採信，其有殺人犯行已堪認定。
二、核被告乙○○所為，係犯刑法第二百七十一條第二項、第一
    項之殺人未遂罪。被告乙○○殺人尚屬未遂，依未遂之規定
    減輕其刑；又被告乙○○當時是與被害人甲○○一起喝酒，
    被告乙○○已喝了不少，酒後不易控制情緒，大聲叫罵，告
    訴人曾勸他少喝，此經告訴人甲○○於警訊及本院審理時陳
    明，是被告乙○○應已喝了不少酒，已因酒精關係而失平常
    心，大聲叫罵，致在甲○○鬥嘴之刺激下喪失理智，酒後亂
    性致成大錯，年已近六旬，又無前科不良紀錄，犯後即時與
    被害人和解，所犯為十年以上有期徒刑之重罪，雖同未遂可
    稍減其刑，猶嫌過重，審酌被害人最後所受傷勢並未致命，
    所生損害有限，是本件尚有可憫恕之處，爰依刑法第59條規
    定，再依法減輕其刑。
三、原審不察，遽認係傷害而諭知不受理判決，尚有未洽，檢察
    官上訴指摘原判決不當，為有理由，自應予撤銷改判。審酌
    被告乙○○於酒後因細故與人發生衝突，係臨時起意殺人，
    嗣後已與被害人和解賠償等情狀，爰量處有期徒刑2 年6 月
    。扣案之開山刀1 把，係被告乙○○所有供殺人未遂所用之
    兇器，業据被告乙○○陳明，應依法宣告沒收。
據上論結，應依刑事訴訟法第369 條第1 項前段、第364 條、第
299 條第1 項前段，刑法第271 條第2 項、第1 項，第26條前段
、第59條、第38條第1 項第2 款，判決如主文。
本案經檢察官林應華到庭執行職務。
中    華    民    國    99    年    1     月    19    日
                  刑事第八庭    審判長法  官  洪兆隆
                                      法  官  李政庭
                                      法  官  張盛喜
以上正本證明與原本無異。
如不服本判決應於收受本判決後10日內向本院提出上訴書狀，其
未敘述上訴理由者，並得於提起上訴後10日內向本院補提理由書
狀（均須按他造當事人之人數附繕本）「切勿逕送上級法院」。
中    華    民    國    99    年    1     月    19    日
                                      書記官  黃一秋
附錄本件判決論罪科刑法條：
刑法第271條第1項、第2項
殺人者，處死刑、無期徒刑或 10 年以上有期徒刑。
前項之未遂犯罰之。

司法院資訊處製作；財團法人民間司法改革基金會備份。
